臺灣臺北地方法院刑事判決
109年度訴字第976號
公  訴  人  臺灣臺北地方檢察署檢察官
被      告  劉宜衡



指定辯護人  本院公設辯護人曾德榮
上列被告因違反毒品危害防制條例案件，經檢察官提起公訴（10
9年度偵字第8813號），本院判決如下：
    主  文
劉宜衡犯如附表編號1至編號2所示之罪，均累犯，各處如附表編
號1至編號2「宣告刑及沒收」欄所示之刑及沒收。有期徒刑部分
應執行有期徒刑伍年拾月。
    事  實
一、劉宜衡明知甲基安非他命係毒品危害防制條例第2條第1項第
    2款列管之第二級毒品，不得非法持有、販賣，竟意圖營利
    ，基於販賣第二級毒品之各別犯意，分別為下列行為：
(一)劉宜衡於民國109年3月4日晚間9時26分許至同年月6日凌晨4
    時50分許，持扣案HUAWEI行動電話1支操作通訊軟體WeChat(
    即微信)（帳號名稱「阿財」，下同）與吳峰興（通訊軟體W
    eChat帳號名稱「克克」，下同）聯繫買賣甲基安非他命事
    宜，雙方達成以新臺幣(下同)49,000元購買甲基安非他命1
    臺(約35公克)之買賣合意。劉宜衡隨即至吳峰興所留宿之臺
    北市○○區○○街0段00號5樓二十輪旅店西門館5011號房，依約
    如數交付毒品予吳峰興，並收取價金49,000元及車馬費500
    元，而完成交易。
(二)劉宜衡於109年3月18日凌晨4時40分許至翌(19)日晚間10時2
    7分許，持扣案HUAWEI行動電話1支操作通訊軟體WeChat與吳
    峰興聯繫買賣甲基安非他命事宜，雙方達成以46,000元購買
    甲基安非他命1臺(約35公克)之買賣合意。吳峰興於同年月1
    8日晚間9時34分許後某時，在上址72號前將價金4萬6,000元
    交予劉宜衡，待劉宜衡取得扣案甲基安非他命2包(含包裝袋
    2只，驗餘淨重共計17.1744公克)後，於同年月19日晚間11
    時7分許，前往吳峰興在上址留宿房間準備交付，惟旋為現
    場埋伏之員警當場查獲而不遂，並扣得上開行動電話、甲基
    安非他命而查獲。
二、案經臺北市政府警察局萬華分局報告臺灣臺北地方檢察署檢
    察官偵查起訴。
    理  由
一、證據能力部分：按被告以外之人（包括證人、鑑定人、告訴
    人、被害人及共同被告等）於審判外之陳述雖不符刑事訴訟
    法第159條之1至之4等4條之規定，而經當事人於審判程序同
    意作為證據，法院審酌該言詞陳述或書面陳述作成時之情況
    ，認為適當者，得為證據，刑事訴訟法第159條之5第1項定
    有明文。經查，本判決下列所引用被告以外之人於審判外之
    陳述及本判決後述所引用文書形式之供述證據，其性質雖屬
    傳聞證據，且當事人均已知上述證據乃傳聞證據，於本院審
    理時均同意作為證據（見本院卷第211頁）。本院審酌上開
    證據資料作成時之情況，尚無違法不當及證明力明顯過低之
    瑕疵，而認為以之作為證據應屬適當，揆諸前揭規定，應認
    均有證據能力。
二、認定犯罪事實所憑之證據及理由：
(一)上揭犯罪事實，業據被告劉宜衡於偵訊時及本院審理中坦承
    不諱（見偵卷第121至124頁，本院卷第210、240、327頁）
    ，核與證人即購毒者吳峰興於警詢及偵訊時、查獲員警蔡佳
    叡、陳韋廷於偵訊時之證述相符（見偵卷第31至39、153至1
    55、177至179頁），並有通訊軟體WeChat對話紀錄翻拍照片
    26張、吳峰興於上開旅店之住房紀錄1份、查獲現場照片7張
    在卷可稽（見偵卷第63至66、69至93、95至99頁），復有扣
    案HUAWEI行動電話1支、白色透明結晶袋2塊（含包裝袋2只
    ，驗餘淨重共計17.1744公克）扣案可資佐證。又上開白色
    透明結晶塊2袋經鑑驗結果，確檢出第二級毒品甲基安非他
    命成分（純度73.6%，純質淨重共計12.6776公克），有交通
    部民用航空局航空醫務中心109年4月9日航藥鑑字第0000000
    、0000000Q號各1份附卷可考（見偵卷第167、169頁）。準
    此，足認被告上開自白與事實相符，應可採信。
(二)又毒品本無一定之公定交易價格，是各次買賣之價格，當亦
    各有差異，而或隨供需雙方之資力、關係之深淺、需求之數
    量、程度、毒品之成色、貨源之充裕與否、販賣者對於資金
    之需求程度，以及政府查緝之態度，進而為各種不同之風險
    評估，而為機動性之調整，是其價格標準，自非一成不變，
    且販賣者從各種「價差」、「量差」或「純度」謀取利潤方
    式，亦有差異，然其所圖利益之非法販賣行為目的，則屬相
    同，並無二致。而一般民眾普遍認知之毒品非法交易，向為
    政府查禁森嚴且重罰不寬貸，衡諸常情，倘非有利可圖，絕
    無平白甘冒被重罰風險之理，從而，舉凡其有償交易，除足
    反證其確另基於某種非圖利本意之關係外，通常尚難因無法
    查悉其買進、賣出之差價，而諉無營利之意思，或阻卻販賣
    犯行之追訴。又販賣毒品者，其主觀上有營利之意圖，且客
    觀上有販賣之行為即足構成，至於實際上是否已經獲利，則
    非所問。本院審酌被告於本院審理中自承：我與吳峰興是朋
    友介紹認識，因為我們有一起施用毒品等語（見本院卷第91
    頁），堪認被告與購毒者吳峰興並無特殊情誼或至親關係。
    若非有價差、量差、純度等利潤可圖，自無費心甘冒重典，
    涉險販賣毒品給吳峰興之理。另參諸被告於警詢時及本院審
    理中自承：我的得利是車馬費500元，吳峰興會在交付毒品
    時另外給我車馬費等語（見偵卷第18頁，本院卷第326、328
    頁），顯見被告於前揭事實欄一、（一）、（二）所示時、
    地，分別販賣甲基安非他命給吳峰興之際，主觀上均有藉販
    賣毒品以營利之意圖甚明。
(三)綜上所述，本件事證明確，被告所犯上開販賣第二級毒品既
    、未遂犯行均堪認定，應依法論科。
三、按行為後法律有變更者，適用行為時之法律；但行為後之法
    律有利於行為人者，適用最有利於行為人之法律，刑法第2
    條第1項定有明文。又比較時應就與罪刑有關之共犯、未遂
    犯、想像競合犯、牽連犯、連續犯、結合犯，以及累犯加重
    、自首減輕暨其他法定加減原因（如身分加減）與加減例等
    一切情形，綜其全部罪刑之結果而為比較（最高法院107年
    度台上字第3758號判決意旨足資參照）。被告行為後，毒品
    危害防制條例第4條第2項、第17條第2項規定業於109年1月1
    5日修正公布，並自同年7月15日施行：
(一)修正前毒品危害防制條例第4條第2項規定：「製造、運輸、
    販賣第二級毒品者，處無期徒刑或7年以上有期徒刑，得併
    科新臺幣1千萬元以下罰金」，修正後則規定「製造、運輸
    、販賣第二級毒品者，處無期徒刑或10年以上有期徒刑，得
    併科新臺幣1千5百萬元以下罰金」，經比較新舊法結果，應
    以修正前毒品危害防制條例第4條第2項規定對被告較為有利
    。
(二)修正前毒品危害防制條例第17條第2項規定：「犯第4條至第
    8條之罪於偵查及審判中均自白者，減輕其刑」，該次修正
    後則規定：「犯第4條至第8條之罪於偵查及歷次審判中均自
    白者，減輕其刑」。考其立法理由係謂：「第二項之規範目
    的原在於使犯第四條至第八條之毒品案件之刑事訴訟程序儘
    早確定，並鼓勵被告自白認罪，以開啟其自新之路，故對犯
    前述罪之毒品之被告，於偵查及審判中均自白者，採行寬厚
    之刑事政策，而為應減輕其刑之規定。惟原所稱『審判中』，
    究指被告僅須於審判中曾有一次自白犯罪即應適用減刑規定
    ，抑或須於歷次審判中均自白犯罪者始符合之？解釋上易生
    爭議。考量原立法之目的，係在使前述毒品案件之刑事訴訟
    程序儘早確定，當以被告於歷次審判中均自白犯罪者，始足
    當之，而所謂歷次審判中均自白，係指歷次事實審審級（包
    括更審、再審或非常上訴後之更為審判程序），且於各該審
    級中，於法官宣示最後言詞辯論終結時，被告為自白之陳述
    而言。故爰修正第二項，明定於偵查及歷次審判中均自白者
    ，始減輕其刑。」等語，可知修正後毒品危害防制條例第17
    條第2項關於自白減輕之要件已較嚴格，對被告較為不利，
    自應適用修正前之規定。
(三)經整體比較新舊法結果，認均以修正前之規定較有利於被告
    ，依刑法第2條第1項前段規定，應適用行為時即修正前毒品
    危害防制條例第4條第2項、第17條第2項等規定（公訴意旨
    漏未論及此部分，應予補充）。　　
四、論罪科刑：
(一)按甲基安非他命屬毒品危害防制條例第2條第2項第2款所公
    告列管之第二級毒品，依法不得持有、販賣。是核被告所為
    ，就前揭事實欄一、（一）部分，係犯修正前毒品危害防制
    條例第4條第2項之販賣第二級毒品罪；另就前揭事實欄一、
    （二）部分，則係犯修正前毒品危害防制條例第4條第6項、
    第2項之販賣第二級毒品未遂罪。
(二)就前揭事實欄一、（一）部分，被告於販賣前持有甲基安非
    他命之低度行為，為該次販賣甲基安非他命之高度行為所吸
    收，不另論罪。就前揭事實欄一、（二）部分，被告持有之
    甲基安非他命，係供販賣所用，其意圖販賣而持有第二級毒
    品之行為與販賣未遂間為法條競合關係（最高法院101年度1
    01年11月6日第10次刑事庭會議決議意旨可供參照），又其
    販賣前持有第二級毒品之低度行為，應為販賣未遂之高度行
    為所吸收，不另論罪。被告所犯前揭2罪，犯意各別，行為
    互殊，應予分論併罰。
(三)刑之加重、減輕：
  1.被告前因施用毒品案件，經臺灣新北地方法院以108年度簡
    字第493號判決判處有期徒刑5月確定，於108年7月5日易科
    罰金執行完畢，此有臺灣高等法院被告前案紀錄表附卷可據
    。其受有期徒刑執行完畢5年以內，故意再犯本件有期徒刑
    以上之販賣第二級毒品既、未遂等2罪，均為累犯。依司法
    院大法官釋字第775號解釋意旨所示，為避免發生罪刑不相
    當之情形，考量被告上開構成累犯之犯罪紀錄，與本案犯行
    之罪名、犯罪類型均與毒品有關，於前案易科罰金執行完畢
    後5年內再犯本案，足見被告對刑罰之反應力薄弱，認適用
    刑法第47條累犯加重之規定並無罪刑不相當之情事，除法定
    刑為無期徒刑部分依法不得加重外，餘均應依刑法第47條第
    1項之規定加重其刑。
  2.被告就上開2罪於偵訊時及本院審理中均自白犯行不諱，已
    如前述，均應依修正前毒品危害防制條例第17條第2項規定
    ，減輕其刑。
  3.就前揭事實欄一、（二）部分，被告已著手於販賣第二級毒
    品犯罪行為之實行而不遂，為未遂犯，爰依刑法第25條第2
    項之規定減輕其刑。
  4.就前揭事實欄一、（一）所示即販賣第二級毒品部分，同時
    有刑法第47條第1項之加重、修正前毒品危害防制條例第17
    條第2項之減輕事由，應依刑法第71條第1項規定先加（法定
    刑無期徒刑部分除外）後減之。另就前揭事實欄一、（二）
    所示即販賣第二級毒品未遂部分，同時有刑法第47條第1項
    之加重、修正前毒品危害防制條例第17條第2項、刑法第25
    條第2項之減輕事由，應依刑法第70條、第71條第1、2項規
    定，先加（法定刑無期徒刑部分除外）後減並遞減輕之。
  5.至辯護人雖辯稱：被告獲利程度輕微，請依刑法第59條酌減
    其刑云云。惟按刑法上之酌量減輕，必於犯罪之情狀可憫恕
    時，始得為之，為刑法第59條所明定，至情節輕微僅可為法
    定刑內從輕科刑之標準，不得據為酌量減輕之理由。又刑法
    第59條之酌量減輕其刑，必須犯罪另有其特殊之原因與環境
    等等，在客觀上足以引起一般同情，認為即予宣告法定最低
    刑期，猶嫌過重者，始有其適用（最高法院28年上字第1064
    號判例、69年度台上字第291號判決意旨參照）。是如別有
    法定減輕之事由者，應優先適用法定減輕事由減輕其刑後，
    猶嫌過重時，方得為之。至於行為人之犯罪動機、智識程度
    、手段、犯罪所生之危害、是否獲利及獲利多寡、素行是否
    良好、犯後態度是否良善、有無衷心悔悟、生活狀況等，僅
    屬同法第57條所規定，於法定刑內為科刑輕重之標準，並非
    酌量減輕其刑之事由。本院審酌被告所犯之販賣第二級毒品
    既、未遂罪行，業經分別適用修正前毒品危害防制條例第17
    條第2項、刑法第25條第2項予以遞減輕其刑，要已無情輕法
    重之憾。復參諸本件販賣之毒品重達1臺（約35公克），對
    社會治安之潛在威脅已非輕微，且被告於警詢時及本院準備
    程序時一度否認犯行，於警詢時辯稱：第一次吳峰興對價錢
    不滿意，所以沒有交易成功，第二次是我要拿東西給吳峰興
    ，不知道裡面是毒品云云（見偵卷第17至19頁），於本院準
    備程序時辯稱：第一次販賣沒有成功，因為吳峰興不喜歡這
    毒品的味道，覺得品質有問題，把毒品退給我，所以沒有販
    賣既遂，後來我沒有把錢還給吳峰興，所以第二次我沒有收
    到46,000元云云（見本院卷第90至95頁），而與自始至終坦
    白供承全部犯罪事實之情形有異。故於客觀上無法足以引起
    一般人之同情，被告之犯罪情狀亦無顯可憫恕之處，要無刑
    法第59條之適用，附此敘明。
(四)爰審酌被告明知甲基安非他命對人體之危害性，仍無視政府
    反毒政策及宣導，而為本件販賣甲基安非他命犯行，其行為
    足以助長吸食毒品之氾濫，並戕害人體身心健康、危害社會
    治安及善良風氣，自應受一定程度之刑事非難。兼衡被告販
    賣甲基安非他命之數量、犯後供述反覆之態度（如前述）、
    生活狀況、智識程度、家庭經濟狀況（見本院卷第243頁）
    等一切情狀，分別量處如附表編號1至2「宣告刑及沒收」欄
    所示之刑。
(五)又數罪定其應執行刑時，除應就各別刑罰規範之目的、輕重
    罪間體系之平衡、整體犯罪非難評價、各行為彼此間之偶發
    性、與被告前科之關聯性、各行為所侵害法益之專屬性或同
    一性、數罪對法益侵害之加重效應、罪數所反映之被告人格
    特性與犯罪傾向、社會對特定犯罪例如一再殺人或販毒行為
    處罰之期待等，為綜合判斷外，尤須參酌上開實現刑罰公平
    性，以杜絕僥倖、減少犯罪之立法意旨，為妥適之裁量（最
    高法院100年度台上字第5342號判決意旨參照）。本院審酌
    被告所犯上開犯行時間相隔未遠、侵害法益相同，所為犯行
    之行為與時間關連性及連續性較為密接，對法益侵害之加重
    效應不大，刑事不法並未因之層升，如以實質累加方式定執
    行刑，則處罰之刑度將超過其行為之不法內涵，違反罪責原
    則，及考量因生命有限，刑罰對被告造成之痛苦程度，係隨
    刑度增加而生加乘效果，非以等比方式增加，是以隨罪數增
    加遞減刑罰方式，當足以評價被告行為不法性之法理（即多
    數犯罪責任遞減原則），從而認被告就本案所犯應定如主文
    欄所示之刑。
五、沒收：
(一)扣案HUAWEI行動電話1支，係被告持用與吳峰興聯絡交易毒
    品事宜所用，故屬供前揭事實欄一、（一）（二）所示販賣
    毒品犯行所用之物，不問屬於犯罪行為人與否，均應依毒品
    危害防制條例第19條第1項之規定，於被告所犯各次犯行項
    下諭知沒收。
(二)扣案甲基安非他命2包，係本案查獲被告就前揭事實欄一、
    （二）部分欲販賣之第二級毒品，經鑑驗含有甲基安非他命
    成分，除因鑑驗用罄之部分外（見偵卷第107頁），應依毒
    品危害防制條例第18條第1項前段之規定，於被告所犯該次
    犯行項下諭知沒收銷燬。又包裝上開毒品之包裝袋2只，既
    因殘留微量毒品而難以析離，且無析離實益，亦併依前開規
    定諭知沒收銷燬。
(三)按刑法第38條之1第1項前段規定「犯罪所得，屬於犯罪行為
    人者，沒收」，參以該規定之立法理由已說明「基於澈底剝
    奪犯罪所得，以根絕犯罪誘因之意旨，不論成本、利潤均應
    沒收」等旨以觀，對於犯罪所得之沒收，自無扣除成本可言
    ，最高法院109年度台上字第5602、5604號判決意旨可供參
    照。準此，被告於前揭事實欄一、（一）（二）所示販賣毒
    品犯行分別收取之49,500元（含價金49,000元及車馬費500
    元）、46,000元（未及交付毒品即遭警查獲，故未取得車馬
    費），為其各次犯罪所得之物，雖未扣案，亦應依刑法第38
    條之1第1項規定，於各該次犯行項下分別宣告沒收，於全部
    或一部不能沒收或不宜執行沒收時，依刑法第38條之1第3項
    ，追徵其價額。
(四)上開諭知沒收部分，依刑法第40條之2第1項規定，併執行之
    。　　　　
據上論斷，應依刑事訴訟法第299條第1項前段，判決如主文。
本案由檢察官游忠霖提起公訴，經檢察官李明哲到庭執行職務。
中　　華　　民　　國　　111 　年　　1 　　月　　26　　日
                  刑事第三庭  審判長法  官  王筑萱 

                                    法  官  許峻彬

                                    法  官  馮昌偉
上正本證明與原本無異。
如不服本判決應於收受送達後20日內向本院提出上訴書狀，並應
敘述具體理由；其未敘述上訴理由者，應於上訴期間屆滿後20日
內向本院補提理由書（均須按他造當事人之人數附繕本）「切勿
逕送上級法院」。因疫情而遲誤不變期間，得向法院聲請回復原
狀。
                                    書記官  鄭如意
中　　華　　民　　國　　111 　年　　1 　　月　　26　　日
附錄本案論罪科刑法條： 
修正前毒品危害防制條例第4條
製造、運輸、販賣第一級毒品者，處死刑或無期徒刑；處無期徒
刑者，得併科新臺幣2千萬元以下罰金。
製造、運輸、販賣第二級毒品者，處無期徒刑或7年以上有期徒
刑，得併科新臺幣1千萬元以下罰金。
製造、運輸、販賣第三級毒品者，處7年以上有期徒刑，得併科
新臺幣7百萬元以下罰金。
製造、運輸、販賣第四級毒品者，處5年以上12年以下有期徒刑
，得併科新臺幣3百萬元以下罰金。
製造、運輸、販賣專供製造或施用毒品之器具者，處1年以上7年
以下有期徒刑，得併科新臺幣1百萬元以下罰金。
前五項之未遂犯罰之。
附表：
編號 宣告刑及沒收 1 劉宜衡犯販賣第二級毒品罪，累犯，處有期徒刑肆年陸月。扣案HUAWEI行動電話壹支沒收，未扣案犯罪所得新臺幣肆萬玖仟伍佰元沒收，於全部或一部不能沒收或不宜執行沒收時，追徵其價額。 2 劉宜衡犯販賣第二級毒品未遂罪，累犯，處有期徒刑貳年貳月。扣案甲基安非他命貳包（含包裝袋貳只，驗餘淨重共計拾柒點壹柒肆肆公克）、HUAWEI行動電話壹支均沒收，未扣案犯罪所得新臺幣肆萬陸仟元沒收，於全部或一部不能沒收或不宜執行沒收時，追徵其價額。